【裁判字號】    98,交易,124
【裁判日期】    980430
【裁判案由】    過失傷害
【裁判全文】
臺灣板橋地方法院刑事判決             98年度交易字第124號
公  訴  人  臺灣板橋地方法院檢察署檢察官
被      告  乙○○
上列被告因過失傷害案件，經檢察官提起公訴（九十八年度調偵
字第一四四號），被告於本院準備程序進行中，就被訴事實為有
罪之陳述，經本院告知簡式審判程序意旨，並聽取公訴人、被告
之意見後，本院裁定改依簡式審判程序審理，並判決如下：
    主  文
乙○○從事業務之人，因業務上之過失傷害人致重傷，處有期徒
刑陸月，如易科罰金，以新臺幣壹仟元折算壹日。
    事  實
一、乙○○考領有適當之職業大客車駕駛執照，任職於三重客運
    股份有限公司擔任司機職務，以駕駛營業大客車為業，為從
    事駕駛業務之人。於民國九十七年九月五日晚間九時十五分
    許，駕駛車號AH-995號營業大客車沿臺北縣新莊市○○路往
    思源路方向行駛，行經復興路與中華路之設有交通號誌及行
    人穿越道之交岔路口，欲左轉中華路，本應注意汽車行經行
    人穿越道，無論有無交通指揮人員指揮或號誌指示，均應暫
    停讓行人先行通過，且應注意車前狀況，隨時採取必要之安
    全措施，而依當時天候晴，夜間有照明，柏油路面乾燥無缺
    陷，道路無障礙物，視距良好，且依其智識、能力亦無不能
    注意之情事，竟疏未注意及此，適有行人甲○○徒步沿行人
    穿越道通過中華路，因乙○○未讓行人先行，亦未注意車前
    狀況而貿然前行，致其所駕駛之上揭大客車之左前車頭處撞
    擊甲○○，甲○○因而倒地，並受有上頷骨骨折、鼻骨骨折
    併三叉神經斷裂、感覺異常、臉部多處裂傷等傷害，經手術
    治療後，仍受有嗅覺全失、味覺無法感覺甜及鹹味、味覺功
    能低下之嚴重減損嗅能及味能之重傷害。乙○○於肇事後，
    犯罪未被發覺前，即向據報前往現場處理事故之警員黃獻輝
    坦承肇事，自首而接受裁判。
二、案經甲○○訴由臺灣板橋地方法院檢察署檢察官偵查起訴。
    理  由
壹、程序事項：
    被告乙○○所犯係死刑、無期徒刑或最輕本刑為三年以上有
    期徒刑以外之罪，亦非屬高等法院管轄第一審之案件，其於
    準備程序中就被訴事實為有罪之陳述，經本院告知簡式審判
    程序之旨，並聽取公訴人、被告之意見後，經本院認為適宜
    ，乃依刑事訴訟法第二百七十三條之一第一項規定，裁定改
    依簡式審判程序審理，先予敘明。
貳、實體事項：
一、上揭犯罪事實，業據被告於本院審理中供承不諱（參見本院
    卷第二二、六三頁反面、九十八年四月二十二日簡式審判筆
    錄第四頁），核與告訴人即證人甲○○、證人即臺北縣政府
    警察局新莊分局中港派出所員警張良志分別於警詢及偵查中
    所證述之情節大致相符，並有臺北縣政府警察局新莊分局新
    莊交通分隊道路交通事故現場圖、道路交通調查事故表（一
    ）及（二）各一份及道路交通事故現場照片六張附卷可稽。
    復按汽車行經行人穿越道，遇有行人穿越時，無論有無交通
    指揮人員指揮或號誌指示，均應暫停讓行人先行通過；且汽
    車行駛時，駕駛人應注意車前狀況，並隨時採取必要之安全
    措施，道路交通安全規則第一百零三條第二項、第九十四條
    第一項分別定有明文。而本件被告考領有職業大客車駕駛執
    照，此有司法院公路監理電子閘門證號查詢汽車駕駛人單一
    紙附卷可參，更應對上開規定理當知之甚詳，駕車時應注意
    上揭規定並確實遵守之，再依前揭道路交通事故調查報告表
    （一）所載，本件道路交通事故發生當時天候晴，夜間有照
    明，柏油路面乾燥無缺陷，道路無障礙物，視距良好，且依
    被告自身之智識、能力亦無不能注意之情事，竟因疏未注意
    上述注意義務而致肇生本件道路交通事故，並致告訴人甲○
    ○受有上頷骨骨折、鼻骨骨折併三叉神經斷裂、感覺異常、
    臉部多處裂傷等傷害，此有馬偕紀念醫院診斷證明書三紙及
    告訴人甲○○受傷照片四張在卷可參。復經本院函詢告訴人
    甲○○其後就診之行政院國軍退除役官兵輔導委員會臺北榮
    民總醫院（下稱臺北榮總醫院）有關告訴人甲○○於本件道
    路交通事故後迄今之受傷情況，經臺北榮總醫院以九十八年
    四月二日北總企字第0980006831號覆函稱：病患甲○○（病
    歷號：0000000-0） 於民國九十八年三月十六日至本院鼻科
    門診就診，主訴自民國九十七年九月車禍後嗅覺及味覺障礙
    。嗅覺檢查結果為嗅覺全失，味覺則無法感覺甜及鹹味，顯
    示味覺功能低下。其嗅覺障礙自車禍後已半年，能恢復之機
    會已微小，然最好能追蹤檢查至九十八年九月滿一年，才能
    作最後判斷等語，此有該覆函暨所附之告訴人甲○○病歷資
    料各一份在卷可參（參見本院卷第三六—三九頁），準此以
    觀，告訴人甲○○因本件道路交通事故所受之嗅覺全失、味
    覺無法感覺甜及鹹味、味覺功能低下之傷害，衡諸社會通念
    而論，對於一位身心正常之成年女子而言，如其嗅覺及味覺
    能如未能正常感官及親聞親覺周遭環境及食物之氣味及感受
    ，顯然已嚴重損及其生為正常人之人性尊嚴以及於人世中所
    應享受、滿足個人生理及心理感官及聞覺慾望之正常生活。
    據上，自足認告訴人甲○○所受之嗅覺全失、味覺無法感覺
    甜及鹹味、味覺功能低下之傷害，已達嚴重減損嗅能及味能
    之重傷程度。雖被告就此陳述：請求鈞院再予查明能判斷味
    覺、嗅覺的醫院是否只有臺灣臺中榮民醫院，且不是一天就
    能判斷出來云云，然經本院電詢臺北榮總醫院耳鼻喉科許志
    宏主任醫師有關該院有無檢驗嗅覺、味覺之專業儀器以及此
    一檢驗時程需耗時多久？經許志宏主任醫師答覆稱：目前臺
    北榮總有自德國進口可檢驗嗅覺之專業儀器，並非全台僅有
    臺中榮總才有，又臺中榮總所進口可檢驗嗅覺之專業儀器係
    來自美國，而兩院所使用該等儀器之檢驗嗅覺功能均屬相同
    。至於味覺部分，現今尚無專業儀器可提供檢驗，仍賴病患
    主訴為主。又有關嗅覺之檢驗只需就診一次檢驗即可等語，
    此有本院辦理刑事案件電話記錄查詢表一紙在卷可考，準此
    ，當可認被告此部分陳述當屬毫無依據、避重就輕之詞，自
    無可採，且此項證據調查之聲請核無必要，附予敘明。綜上
    說明，顯見被告就本件道路交通事故之發生確有過失，且被
    告未盡其上述注意義務肇事致告訴人甲○○受有前開重傷害
    ，二者間具有相當因果關係，應堪認定。綜上所述，足認被
    告之自白核與事實相符，應可採為論罪科刑之依據。從而，
    本件事證已臻明確，被告犯行洵堪認定，應予依法論科。
二、核被告所為，係犯刑法第二百八十四條第二項後段之業務過
    失致重傷罪。公訴意旨誤認被告對告訴人甲○○所為係犯刑
    法第二百八十四條第二項前段之業務過失傷害罪，尚有未洽
    ，惟已經公訴人於本院審理中當庭變更起訴事實及起訴法條
    為刑法第二百八十四條第二項後段之業務過失致重傷罪（參
    見本院卷第六三頁反面），且亦經本院當庭告知被告此一罪
    名並予以辯明之機會，是此一事實與本院所審理之基本社會
    事實，要屬同一，本院自得予以審理，併此敘明。又被告為
    汽車駕駛人，行經行人穿越道不依規定讓行人優先通行，因
    而致人受傷，依法應負業務過失致重傷害之刑事責任，應依
    道路交通管理處條例第八十六條第一項之規定，加重其刑至
    二分之一。被告於肇事後，犯罪未被發覺前，即向據報前往
    現場處理事故之警員黃獻輝坦承肇事，自首而接受裁判，此
    有臺北縣政府警察局新莊分局道路交通事故肇事人自首情形
    記錄表一份在卷可稽，為對未發覺之犯罪自首而接受裁判，
    爰依刑法第六十二條前段之規定，減輕其刑。被告有二以上
    刑之加重及減輕事由，爰依法先加後減之。爰審酌犯後至今
    未能與告訴人甲○○達成和解，賠償損失，行為誠屬不該，
    難認悔意甚堅，惟念其犯後尚能坦承犯意，態度尚稱良好，
    以及被告之過失程度，告訴人甲○○所受傷害之程度，及被
    告之犯罪動機、目的、手段等一切情狀，量處如主文所示之
    刑，並諭知易科罰金之折算標準，以資懲儆。至公訴人雖當
    庭對被告求處有期徒刑一年二月以上等語，惟本院審酌本件
    相關量刑事由及情狀，已如前述，因認對被告處以如主文所
    示之刑為適當，是公訴人此部分求刑，稍嫌過重，併予敘明
    。又被告雖亦具狀請求本院對其宣告緩刑，以勵自新等語，
    惟被告於本件第一審言詞辯論終結前仍未能告訴人甲○○達
    成和解，賠償損失，亦未徵得告訴人甲○○之原諒，而不再
    追究其民、刑事相關責任，是本院認為不宜對被告宣告緩刑
    ，併予指明。
據上論斷，應依刑事訴訟法第二百七十三條之一第一項、第二百
九十九條第一項前段，道路交通管理處罰條例第八十六條第一項
，刑法第二百八十四條第二項後段、第六十二條前段、第四十一
條第一項前段，道路交通管理處罰條例第八十六條第一項，刑法
施行法第一條之一，判決如主文。
本案經檢察官蘇振文到庭執行職務。
中    華    民    國    98    年    4     月    30    日
                  交通法庭    法  官  林家賢
上列正本證明與原本無異。
如不服本判決，應於判決送達後十日內，向本院提出上訴書狀，
並應敘述具體理由；其未敘述上訴理由者，應於上訴期間屆滿後
二十日內向本院補提理由書（均須按他造當事人之人數附繕本）
「切勿逕送上級法院」。
                              書記官  林政良
中    華    民    國    98    年    4     月    30    日
附錄本判決論罪科刑法條：
刑法第二百八十四條第二項：
從事業務之人，因業務上之過失傷害人者，處一年以下有期徒刑
、拘役或一千元以下罰金，致重傷者，處三年以下有期徒刑、拘
役或二千元以下罰金。


司法院資訊處製作；財團法人民間司法改革基金會備份。
